臺灣高雄地方法院交通事件裁定　　　　　　　　　　　九十年度交聲字第三六一號
　　原處分機關　高雄巿交通事件裁決所
　　異　議　人　甲○○
　　代　理　人　呂吉祥
右列異議人因違反道路交通管理處罰條例案件，對於高雄市交通事件裁決所民國九十
年七月二十四日高市交裁字第裁三二ＢＳ0000000號裁決書（原處分案號：高
市警交大相字第ＢＳ0000000號），聲明異議，本院裁定如左：
    主    文
原處分撤銷。
甲○○不罰。
    理    由
一、異議意旨略以：異議人所有、車牌號碼ＹＺ二六四一號自用小客車，於民國九十
    年三月二十五日下午三時五十三分許在高雄市○○○路第０一一號收費停車位停
    車，因未依規定繳費，經高雄市交通事件裁決所於同年七月二十四日以高市交裁
    字第裁三二ＢＳ0000000號裁決書依道路交通管理處罰條例第五十六條第
    一項第十款規定罰鍰新臺幣（下同）一千二百元，並得加倍處罰、移送法院強制
    執行，然異議人於收受高雄市政府警察局高市警交大相字第ＢＳ0000000
    號舉發違反道路交通管理事件通知單前，並未接獲任何停車費催繳通知，異議人
    既未經合法通知繳納停車費，異議人自不應因而負擔逾期滯納金、罰鍰等不利益
    ；又該高雄市政府警察局高市警交大相字第ＢＳ0000000號舉發違反道路
    交通管理事件通知單及高雄市交通事件裁決所高市交裁字第裁三二ＢＳ0000
    000號裁決書，均依道路交通管理處罰條例第五十六條第一項第十款規定處罰
    異議人，但該款係規定「身心障礙專用停車位違規停車」，顯有違誤，爰依法提
    出異議。
二、本件原處分機關即高雄市交通事件裁決所認受處分人即異議人甲○○於九十年三
    月二十五日下午三時五十三分許，將其所有、車牌號碼ＹＺ二六四一號自用小客
    車停放高雄市○○○路第０一一號收費停車位，因未依規定繳費，經高雄市政府
    警察局交通大隊於九十年四月三十日以受處分人有違反道路交通管理處罰條例第
    五十六條第一項第十款汽車駕駛人在道路收費停車處所停車，不依規定繳費規定
    之行為而掣單舉發，並以受處分人未於應到案日期前自動到案，逕移請高雄市交
    通事件裁決所裁決，原處分機關即高雄市交通事件裁決所乃逕於同年七月二十四
    日以受處分人有違反前揭道路交通管理處罰條例第五十六條第一項第十款規定之
    行為，以高市交裁字第裁三二ＢＳ0000000號裁決書，裁處受處分人罰鍰
    一千二百元，並得加倍處罰、移送法院強制執行。
三、經查：
（一）受處分人所有、車牌號碼ＹＺ二六四一號自用小客車曾於九十年三月二十五日
      下午三時五十三分許，停放高雄市○○○路第０一一號收費停車位之事實，業
      據高雄市政府警察局交通大隊查證屬實，有高雄市政府警察局高市警交大相字
      第ＢＳ0000000號舉發違反道路交通管理事件通知單附卷可稽，且為受
      處分人所不爭執。
（二）按送達，除法規另有規定外，由行政機關依職權為之；送達由行政機關自行或
      交由郵政機關送達；由郵政機關送達者，以一般郵遞方式為之，但文書內容對
      人民權利義務有重大影響者，應為掛號；文書由行政機關自行送達者，以承辦
      人員或辦理送達事務人員為送達人；其交郵政機關送達者，以郵務人員為送達
      人，行政程序法第六十七條、第六十八條第一項、第三項、第四項定有明文。
      又國家或地方自治團體向在公有道路停車場停車之人民收取停車費用，性質上
      係契約行為，依公法人與人民間契約約定，人民於停車後固即負有繳交停車費
      之義務，惟人民違反法律上之義務而應受行政罰之行為，法律無特別規定時，
      雖不以出於故意為必要，仍須以過失為其責任條件，但應受行政罰之行為，僅
      須違反禁止規定或作為義務，而不以發生損害或危險為其要件者，推定為有過
      失，於行為人不能舉證證明自己無過失時，即應受處罰，司法院大法官會議釋
      字第二七五號著有解釋可資參照，是人民在公有道路停車位停車後未即繳費，
      僅屬契約義務之違反，非即構成應予行政裁罰之要件，必人民合法受領繳費或
      補費通知單後，逾限猶未依規定繳費，行政機關始得認其因故意或過失未依規
      定繳費，而得依法為罰鍰之行政處分，此乃正當法律程序原則於法治國家之最
      基本內涵，合先敘明。現行路邊停車收費制度，其收費補繳通知均由停車位管
      理員於巡邏發覺之際，以手抄寫未依規定繳費之車輛車牌號碼、時間等，掣開
      停車繳費通知單後，將該紙停車繳費通知單夾於汽車之雨刷上，使駕駛人得以
      知悉其應補繳若干之停車費用，此種通知人民繳納停車費之方式，就行政機關
      而言固極便利，惟該繳費通知單既非由公有停車位管理員面晤駕駛人為送達，
      姑不論該繳費通知單是否因風吹雨打掉落，甚而為他人惡作劇取走，已難認人
      民係出於故意或過失而未依規定繳費，依正當法律程序原則及前揭行政程序法
      第六十七條、第六十八條之規定，亦不能僅以夾置於雨刷上之方式，即認已生
      合法送達、催繳停車費用之效力；亦即人民契約義務之違反，與行政罰之裁罰
      要件應分別觀察，人民將車輛停放在公有道路收費停車場，固即負有繳費之義
      務，惟必人民合法收受繳費通知單後，猶不依規定於期限內繳費，始構成行政
      罰之要件；故於繳費通知單合法送達駕駛人或汽車所有人前，尚難認人民因故
      意或過失未依規定繳交公有道路停車位停車費用，而不應依道路交通管理處罰
      條例第五十六條第一項第十款規定處罰。
（三）受處分人合法收受繳費通知之送達或告知，為道路交通管理處罰條例第五十六
      條第一項第十款之處罰要件，業如前述，而本件原舉發機關高雄市政府警察局
      交通大隊既未能證明該繳費通知單已依行政程序法之規定合法送達受處分人、
      受處分人於收受高雄市政府警察局高市警交大相字第ＢＳ0000000號舉
      發違反道路交通管理事件通知單前已知悉其未依規定繳費，揆諸上開說明，自
      應認與道路交通管理處罰條例第五十六條第一項第十款處罰要件有間，原處分
      機關以受處分人在公有停車位停車未依規定繳費，依道路交通管理處罰條例第
      五十六條第一項第十款規定裁處受處分人罰鍰一千二百元，並得加倍處罰、移
      送法院強制執行，確有違誤，受處分人之異議為有理由，爰撤銷原處分，改諭
      知受處分人不罰，以資適法。
四、末按，道路交通管理處罰條例於九十年一月十七日修正公布，將原列於該法第五
    十六條第一項第十款關於「汽車駕駛人停車時，在道路收費停車處所停車，不依
    規定繳費者，處新臺幣六百元以上一千二百元以下罰鍰」之規定，改列同條第一
    項第十一款，並於修正後第九十三條規定該條例之施行日期，由行政院以命令定
    之；嗣行政院於九十年四月三日以（九０）台交字第０一九三一七號命令定：九
    十年一月十七日修正公布之道路交通管理處罰條例，自九十年六月一日施行，有
    該命令影本在卷可考，參諸行政行為應受法律及一般法律原則之拘束，行政程序
    法第四條亦有明定，而法律不溯及既往為一般法律原則，行政行為亦應受拘束，
    是本件原舉發單位高雄市政府警察局交通大隊及原處分機關高雄市交通事件裁決
    所就受處分人於九十年三月二十五日之違規行為，依修正前之道路交通管理處罰
    條例第五十六條第一項第十款處罰，尚非無據，併此敘明。
據上論斷，應依道路交通案件處理辦法第二十條前段，裁定如主文。
中      華      民      國    九十一    年      三      月      五      日
                              臺灣高雄地方法院交通法庭
                                    法  官  洪  文  慧
右正本證明與原本無異。
如不服本裁定，應於裁定送達後五日內，向本院提出抗告狀。
                                    書記官  蔡  維  容
中      華      民      國    九十一    年      三      月      六      日
